【裁判字號】    97,台上,468
【裁判日期】    970313
【裁判案由】    返還土地等
【裁判全文】
最高法院民事裁定              九十七年度台上字第四六八號
上  訴  人  甲○○
訴訟代理人  林志忠律師
            陳國華律師
被 上訴 人  丙○○
            乙○○
共      同
訴訟代理人  陳鴻謀律師
上列當事人間請求返還土地等事件，上訴人對於中華民國九十六
年十二月十一日台灣高等法院台中分院第二審判決（九十六年度
上字第一二三號），提起上訴，本院裁定如下：
    主  文
上訴駁回。
第三審訴訟費用由上訴人負擔。
    理  由
按上訴第三審法院，非以原判決違背法令為理由，不得為之。又
提起上訴，上訴狀內應記載上訴理由，其以民事訴訟法第四百六
十九條所定事由提起第三審上訴者，應於上訴狀內表明，原判決
所違背之法令及其具體內容，暨依訴訟資料合於該違背法令之具
體事實。其依同法第四百六十九條之一規定提起上訴者，並應具
體敘述為從事法之續造、確保裁判之一致性或其他所涉及之法律
見解具有原則上重要性之理由。同法第四百六十七條、第四百七
十條第二項分別定有明文。而依同法第四百六十八條規定，判決
不適用法規或適用不當者，為違背法令；依同法第四百六十九條
規定，判決有該條所列各款情形之一者，為當然違背法令。是當
事人提起第三審上訴，如合併以同法第四百六十九條及第四百六
十九條之一之事由為上訴理由時，其上訴狀或理由書應表明該判
決所違背之法令條項，或有關判例、解釋字號，或成文法以外之
習慣或法理等及其具體內容，暨係依何訴訟資料合於該違背法令
之具體事實，並具體敘述為從事法之續造、確保裁判之一致性或
其他所涉及之法律見解具有原則上重要性之理由。如未依上述方
法表明，或其所表明者與上開法條規定不合時，即難認為已合法
表明上訴理由，其上訴自非合法。本件上訴人對於原判決提起第
三審上訴，雖以該判決違背法令為由，惟核其上訴理由狀所載內
容，係就原審取捨證據、認定事實及解釋契約之職權行使所論斷
：被上訴人丙○○於民國八十五年六月十四日與上訴人訂約購買
坐落台中縣烏日鄉○○段一０三地號、面積一二六‧二六平方公
尺之土地（下稱系爭土地），價金為新台幣（下同）四百萬九千
元，並指名登記為被上訴人乙○○所有（下稱系爭買賣契約）。
上訴人所提之催告函，並非以其名義所發，且催告之對象為乙○
○，亦非買受人丙○○，自不生催告履行之效力，是其縱以原證
四及起訴狀繕本之送達為解除之意思表示，亦不生解除之法律效
果。況依系爭買賣契約書之約定，丙○○付清尾款後，始由上訴
人提出抵費證明書，供其辦理土地所有權之移轉登記。而系爭土
地早於八十九年一月二十九日即經兩造以買賣為原因，辦理移轉
登記為乙○○名下，並於同年二月三日辦畢所有權移轉登記，兩
造並稱系爭土地亦於同年月二十四日交付被上訴人使用，而丙○
○抗辯所交付尾款之最後一紙支票，亦經上訴人於同日提示兌領
，且依兩造所不爭之烏日鄉第三鄰里自辦市地重劃會出售重劃區
抵費地產權移轉證明書所載，承購人乙○○已依照規定繳清價款
，足認丙○○已付清尾款，上訴人抗辯抵費地產權移轉證明書，
係為辦理土地過戶出具之制式證明書，並非繳清價款證明之收據
云云，並無可取。其所舉證人林寬正之證述，亦不足為其有利之
認定。上訴人既無法證明丙○○尚欠其八十三萬六千四百元未清
償，亦迄未舉證系爭土地為何歸屬其個人所有，而得請求移轉登
記在其名下，且丙○○已非系爭土地之所有人，上訴人猶對之為
移轉登記之請求，亦屬給付不能，而乙○○亦不生應返還無償受
讓不當得利之問題。從而，上訴人先位請求丙○○、乙○○將系
爭土地移轉登記予其名下，並追加備位請求丙○○賠償其相當於
買賣標的物價金之損害，均屬無據，不應准許等情，指摘為不當
，並就原審命為辯論及已論斷者，泛言謂為違法，而非表明該判
決所違背之法令及其具體內容，暨依訴訟資料合於該違背法令之
具體事實，更未具體敘述為從事法之續造、確保裁判之一致性或
其他所涉及之法律見解具有原則上重要性之理由，難認其已合法
表明上訴理由。依首揭說明，應認其上訴為不合法。
據上論結，本件上訴為不合法。依民事訴訟法第四百八十一條、
第四百四十四條第一項前段、第九十五條、第七十八條，裁定如
主文。
中    華    民    國  九十七  年    三    月   十三   日
                      最高法院民事第六庭
                          審判長法官  朱  建  男
                                法官  顏  南  全
                                法官  林  大  洋
                                法官  鄭  傑  夫
                                法官  蘇  清  恭
      本件正本證明與原本無異
                                      書  記  官
中    華    民    國  九十七  年    三    月  二十四  日
                                                Ａ


司法院資訊處製作；財團法人民間司法改革基金會備份。
